---
title: "Лабораторная 2"
author: "Виноградов Александр"
date: "03 04 2021"
output: html_document
---

```{r setup, include=FALSE}
knitr::opts_chunk$set(echo = TRUE)
```

# Вариант 3
Задачи:
Первый график постройте на данных по импорту продовольственных товаров в РФ в графической  системе ggplot2.  Данные  за  период  с  января  2010  по  декабрь  2020  гг. необходимо загрузить из базы данных международной торговли UN COMTRADE, как было показано  в  практиках  1-2.  Нас  интересует  эффект  от  введения  продовольственных санкций15.Второй график постройте на данных, собранных в упражнении No1, в графической системе lattice.  Тип  графика  может  быть  любым,  при  этом  обязательно  должна присутствовать разбивка по категориям (например: годы, производители товара, жанры фильмов).

Товар: живая рыба, код 0301. График: коробчатые диаграммы суммарной массы поставок в сентябре-декабре по годам. Цветом показать четыре группы стран-поставщиков: США, страны латинской америки, страны ЕС и все остальные. Пропуски заменить на модельные значения.

## График 1
```{r}
# Библиотека для работы с JSON
library('rjson')
# Адрес справочника по странам UN COMTRADE
fileURL <- "http://comtrade.un.org/data/cache/partnerAreas.json"
#Загрузка данных из формата JSON
reporters <- fromJSON(file = fileURL)
is.list(reporters)

# Соединяем элементы списка построчно
reporters <- t(sapply(reporters$results, rbind))
dim(reporters)

# Превращаем в DataFrame
reporters <- as.data.frame(reporters)
head(reporters)

# Код Россиийской Федерации
names(reporters) <- c('State.Code', 'State.Name.En')
reporters[reporters$State.Name.En == "Russian Federation", ]$State.Code

# Код России: 643, воспользуемся им в дальнейшем

# функция, реализующая API (источник: UN COMTRADE)
source("https://raw.githubusercontent.com/aksyuk/R-data/master/API/comtrade_API.R")

# Выгружаем данные за каждый год
# Код товара: 0301
for (i in 2010:2020){
  Sys.sleep(5)
  s1 <- get.Comtrade(r = 'all', p = 643,
                     ps = as.character(i), freq = "M",
                     rg = '1', cc = '0301',
                     fmt = 'csv')
  # Имя файла для сохранения
  file.name <- paste('./data/comtrade_', i, '.csv', sep = '')
  # Запись данных в файл
  write.csv(s1$data, file.name, row.names = F)
  print(paste("Данные за", i, "год загружены в файл",file.name, "!"))
  write(paste('Файл',
              paste('comtrade_', i, '.csv', sep = ''),
              'загржен', Sys.time()), file = './data/download.log', append=T)
}
```

```{r}
library('stringr')
library('ggplot2')
library('gridExtra')
library('data.table')

df <- read.csv('./data/comtrade_2010.csv', header = TRUE, sep = ',')
for (i in 2011:2020){
  # Считываем данные из .csv файла
  df.temp <- read.csv(paste('./data/comtrade_', i, '.csv', sep=''), header = T, sep=',')
  # Заполняем основной дата фрейм
  df <- rbind(df, df.temp)
}
df

usa <- 'United States of America'
eu <- 'EU-28'
latin_america <- c('Argentina', 'Brazil', 'Bolivia', 'Belize', 'Venezuela', 'Haiti', 
                   'Guatemala', 'Honduras', 'Dominica', 'Dominican Rep.', 'Colombia',
                   'Costa Rica', 'Cuba', 'Mexico', 'Nicaragua', 'Panama', 'Paraguay',
                   'Peru', 'EI Salvador', 'Uruguay', 'Chile', 'Ecuador')

df <- df[, c(2, 4, 10, 30, 32)]
df <- data.table(df)

# Замена пропусков (NA) на модельные значения
# Переменные: масса поставки и ее стоимость
x <- df$Trade.Value..US..
y <- df$Netweight..kg.

# Оценка регрессии с помощью МНК
fit <- lm(y ~ x)
summary(fit)

# R - квадрат
R.sq <- summary(fit)$r.squared

# Строим график разброса переменных X и Y с линией регрессии
plot(x, y,
     xlab = 'Стоимость поставки, долл.США',
     ylab = 'Масса поставки, кг',
     pch = 21, col = rgb(0, 0, 0, alpha = 0.4), 
     bg = rgb(0, 0, 0, alpha = 0.4))
abline(fit, col = rgb(0, 0, 1), lwd = 2)
mtext(paste('Прямая линейная зваимосвязь, R^2=',
            round(R.sq*100, 1),
            '%', sep = ''),
      side = 3, line = 1)

# Координаты пропущенных y по оси x
NAs <- df[is.na(Netweight..kg.), Trade.Value..US..]
points(x = NAs, y = rep(0, length(NAs)),
       col = 'red', pch = '|')

# Рассмотрим участок, на котором значения по осям лежат в интервалах от 0 до 5 000
plot(x, y, 
     xlab = 'Стоимость поставки, долл.США', 
     ylab = 'Масса поставки, кг',
     pch = 21, col = rgb(0, 0, 0, alpha = 0.4), 
     bg = rgb(0, 0, 0, alpha = 0.4),
     xlim = c(0, 5000), ylim = c(0, 5000))
abline(fit, col = rgb(0, 0, 1), lwd = 2)
points(x = NAs, y = rep(0, length(NAs)), 
 col = 'red', pch = '|') 

# Пробуем регрессию на логарифмах
y[y == 0] <- NA
fit.log <- lm(log(y) ~ log(x))
summary(fit.log)

R.sq.log <- summary(fit.log)$r.squared 

# Построим график разброса
plot(log(x), log(y), 
     xlab = 'Логарифмы стоимости поставки', 
     ylab = 'Логарифмы массы поставки',
     pch = 21, col = rgb(0, 0, 0, alpha = 0.4), 
     bg = rgb(0, 0, 0, alpha = 0.4))
# Добавляем прямую регрессии на график
abline(fit.log, col = rgb(0, 0, 1), lwd = 2)
# Добавляем название графика
mtext(paste('Прямая линейная взаимосвязь, R^2=',
      round(R.sq.log*100, 1),
      '%', sep = ''), 
      side = 3, line = 1)
points(x = log(NAs), y = rep(0, length(NAs)), 
       col = 'red', pch = '|')

# Новый столбец, в котором будут заполнены пропуски
df[, Netweight..kg.model := Netweight..kg.]

# Прогноз по модели на логарифмах
y.model.log <- predict(fit.log,
                       newdata = data.frame(x = NAs))

# Исходные единицы измерения Y
y.model <- exp(y.model.log)

# Заменяем пропуски модельными значениями
df[is.na(Netweight..kg.model),
   Netweight..kg.model := round(y.model, 0)]

# результат
df <- df[, c(1,2,3,6)]
df

new.df <- data.frame()
for (m in month.name[9:12]){
  new.df <- rbind(new.df, df[str_detect(df$Period.Desc., m), ])
}
new.df


new.df.countries <- data.frame()
new.df.countries <- rbind(new.df.countries, cbind(new.df[new.df$Reporter == usa, ], Countries = 'USA'))
new.df.countries <- rbind(new.df.countries, cbind(new.df[new.df$Reporter == eu, ], Countries = 'EU-28'))
new.df.countries <- rbind(new.df.countries, cbind(new.df[new.df$Reporter %in% latin_america, ], Countries = 'Latin America'))
new.df.countries <- rbind(new.df.countries,
                          cbind(new.df[!(new.df$Reporter == usa) & !(new.df$Reporter == eu) & !(new.df$Reporter %in% latin_america), ],
                                Countries = 'Other countries'))
new.df.countries

new.df.countries <- new.df.countries[new.df.countries$Netweight..kg.model < 10000, ]

png('ggplot.png', width = 1000, height= 1000)
ggplot(data = new.df.countries, aes(x = Countries, y = Netweight..kg.model, group = Countries, color = Countries)) +
  geom_boxplot() +
  scale_color_manual(values = c('red', 'blue', 'green'),
                     name = "Группы стран-поставщиков:") +
  labs(title = 'Коробчатые диаграммы суммарной массы поставок',
       x = 'Страны', y = 'Масса')
dev.off()
```

## График 2
```{r}
library('XML')                 # разбор XML-файлов
library('RCurl')               # работа с HTML-страницами
library('rjson')               # чтение формата JSON
library('rvest')               # работа с DOM сайта
library('dplyr')               # инструменты трансформирования данных
library('httr')
library('stringr')

# ссылка на сайт кинопоиска, с топ 20 фильмами 2017 года
url <- 'https://www.kinopoisk.ru/lists/navigator/2017/?quick_filters=films&limit=20&tab=best'

html <- GET(url)
html <- content(html, 'text')

parsed_html <- htmlParse(html, useInternalNodes = T, encoding = "UTF-8")
name.film <- xpathSApply(parsed_html, '//p[@class="selection-film-item-meta__name"]', xmlValue)
name.film

original.name.film <- xpathSApply(parsed_html, '//p[@class="selection-film-item-meta__original-name"]', xmlValue)
original.name.film

genre.film <- xpathSApply(parsed_html, '//span[@class="selection-film-item-meta__meta-additional-item"]', xmlValue)
genre.film

rating.film <- xpathSApply(parsed_html, '//span[@data-tid="59e7b831"]', xmlValue)
rating.film <- as.numeric(rating.film)
rating.film

vote.film <- xpathSApply(parsed_html, '//span[@class="rating__count"]', xmlValue)
# Избавляемся от пробелов
vote.film <- gsub(pattern = '\\s', replacement = "", x = vote.film)
vote.film <- as.numeric(vote.film)
vote.film

df <- data.frame(name = name.film, original_name = original.name.film,
                 genre = genre.film[c(F, T)], rating = rating.film[c(T, F)], vote = vote.film)

data.dir <- './data'

# Создаем директорию для данных
if (!file.exists(data.dir)) {
  dir.create(data.dir)
}

# Создаём файл с логом загрузок
log.filename <- './data/download.log'
if (!file.exists(log.filename)) file.create(log.filename)

# Загружаем данные в .csv файл
write.csv(df, file = './data/kinopoisk.csv', row.names = FALSE)
write(paste('Файл "kinopoisk.csv" записан!', Sys.time()), file = log.filename, append = TRUE)
```

```{r}
library('lattice')

data <- read.csv('./data/kinopoisk.csv', header = T, sep = ',')
data

genres <- array()
for (genre in strsplit(as.character(data$genre), ", ")){
  genres <- append(genres, genre[1])
}
genres <- genres[2:21]

data <- cbind(data, data.frame(Genres = factor(genres)))
data
# График разброса, если жанр один
png('lattice.png', width=1000, height=1000)
xyplot(vote ~ rating, data = data, auto.key = list(space = 'right'),
       groups = Genres,
       ylab = 'Количество голосов',
       xlab = 'Рейтинг фильма',
       main = 'График разброса количества голосов от рейтинга')
dev.off()
```